【裁判字號】    96,易,77
【裁判日期】    980917
【裁判案由】    詐欺
【裁判全文】
臺灣澎湖地方法院刑事判決                96年度易字第77號
公  訴  人  臺灣澎湖地方法院檢察署檢察官
被      告  丁○○
上列被告因詐欺案件，經檢察官提起公訴（96年度偵字第207號
），本院判決如下：
    主  文
丁○○意圖為自己不法之所有，以詐術使人將本人之物交付，處
有期徒刑拾月；減為有期徒刑伍月，如易科罰金，以新台幣壹仟
元折算壹日。
    事  實
一、丁○○於民國95年5月9日向丙○○承租坐落澎湖縣馬公市○○街18號之房屋而經營「風的故鄉」民宿，其明知因長期積
    欠丙○○租金，已先於95年10月2日向丙○○以書面承諾「
    於95年10月6日中午12時前支付房租5萬元整，並於95年10月
    13日下午3時前支付19萬元整，否則丙○○即時終止房屋租
    賃契約，並不得任意搬走屋內任何物品，不得任意頂讓他人
    」等事項，竟意圖為自己不法之所有，為求將民宿經營權脫
    手予乙○○以換取資金，乃隱瞞前揭已向丙○○承諾之事實
    ，使乙○○誤認接手上開房屋繼續經營應無紛爭而陷於錯誤
    ，乙○○遂於95年10月20日，與丁○○簽訂經營權轉讓合約
    及經營權移轉備忘錄，約定由乙○○以新台幣（下同）140
    萬元之價格，受讓民宿經營權（含現狀及所有內部設備），
    嗣乙○○陸續依約交付90萬元（乙○○另簽發面額各10萬元
    支票3張予丁○○，惟未兌付），嗣於95年12月丙○○發現
    丁○○違約頂讓情事，逕將上開房屋上鎖後，乙○○始知受
    騙。
二、案經乙○○訴由臺灣澎湖地方法院檢察署檢察官偵查起訴。
    理   由
一、被告以外之人於偵查中向檢察官所為陳述，除顯有不可信之
    情況者外，得為證據，刑事訴訟法第159條之1第2項定有明
    文。又偵查中對被告以外之人所為之偵查筆錄，或被告以外
    之人向檢察官所提之書面陳述，性質上雖均屬傳聞證據，惟
    就該立法理由觀之，係考量現階段刑事訴訟法規定檢察官代
    表國家偵查犯罪、實施公訴，依法其有訊問被告、證人及鑑
    定人之權，而實務運作時，檢察官偵查中向被告以外之人所
    取得之陳述，原則上均能遵守法律規定，鮮少以強暴、脅迫
    及其他不正之方法取得供述證據，其可信度極高，而有此例
    外之規定，故除反對被告以外之人於偵查中所為之供述得具
    有證據能力之一方，已釋明該供述「顯有不可信之情況」之
    理由外，不宜遽指該被告以外之人於偵查中之陳述不具證據
    能力。本件被告對於證人乙○○、丙○○在偵查中證詞之證
    據能力，並不爭執，且查無檢察官在偵查時有何不法取供之
    情形或上開陳述有何顯不可信之情況，依前開說明，渠等於
    偵查中之陳述應具有證據能力。
二、訊據被告丁○○矢口否認有何詐欺取財犯行，辯稱：伊於95
    年9月時發現身體狀況出問題，所以伊跟房東丙○○商量說
    伊要把店盤給別人，但房東不同意，伊才於95年10月2日以
    書面承諾不得頂讓他人等語，後來伊於10月找到乙○○，伊
    有告訴乙○○說房東不願意伊把店盤給別人，所以還是要由
    伊當承租人，但實際上交由乙○○經營，並由乙○○按月付
    房租給丙○○，乙○○同意後，伊在95年10月就把民宿經營
    交給乙○○，營收也都由乙○○收取，伊是單純移轉經營權
    給乙○○，沒有詐欺乙○○，而且伊未積欠丙○○任何租金
    ，與丙○○間並無關於租金方面之糾紛云云。經查：
（一）被告丁○○於95年10月20日，與告訴人乙○○簽訂經營權
      轉讓合約及經營權移轉備忘錄，將「風的故鄉」民宿經營
      權轉讓給告訴人乙○○，告訴人乙○○已支付現金90萬元
      予被告丁○○（乙○○另簽發面額各10萬元支票3張予丁○○，惟未兌付）等情，已據被告丁○○、告訴人林孟宗
      於偵查及本院審理中供承在卷，並有經營權轉讓合約書1
      紙（偵卷第3頁）、經營權移轉備忘錄（偵卷第5頁）1紙
      附卷可稽。
（二）被告丁○○因積欠案外人丙○○房屋租金等而於95年10月
      2日向丙○○承諾不得任意移轉經營權等項之事實，有被
      告丁○○自承其於95年10月2日所書立，載有「於95年10
      月6日中午12時前支付房租5萬元整，並於95年10月13日下
      午3時前支付19萬元整，否則丙○○得即時終止房屋租賃
      契約，並不得任意搬走屋內任何物品，不得任意頂讓他人
      」等字樣之承諾書1紙（偵卷第7頁）及其於95年12月14日
      所書立，載有「務必於95年12月30日前將所積欠房屋租金
      7萬元及押租金9萬元整給付房東丙○○‧‧‧，若有逾期
      ，將任憑房東處置，‧‧‧，不得任意搬走任何房屋內的
      東西及將本人所經營民宿「風的故鄉」經營權轉讓給他人
      」等字樣之「保證承諾書」1紙（偵卷第46頁）附卷可稽
      ，又被告丁○○迄未償還上開欠款一情，則據證人丙○○
      於偵查及本院審理中證述屬實，被告丁○○既未給付積欠
      丙○○之款項，上開不得任意移轉經營權予他人等事項之
      承諾，即須遵守。被告丁○○雖辯稱：伊未租欠丙○○租
      金云云，惟與上開事證不符，不足採信。
（三）告訴人乙○○於偵查及本院審理中證稱：被告丁○○沒有
      告訴過伊其向丙○○承諾不得頂讓他人等事項，訂約前伊
      有問丁○○房屋是否可以頂讓，丁○○說沒有問題，丁○○說已經跟房東講好頂讓的事情，叫伊不要找房東，並禁
      止伊跟房東聯絡，伊一直到95年12月，有一次伊到民宿去
      發現房子被鎖起來，才知道是房東鎖的，伊馬上去找房東
      ，才知道有承諾書及不得轉租的約定，後來經過多次溝通
      ，房東怕造成伊重大損失，才勉強同意房子暫由伊管理等
      語；證人丙○○於本院審理中證稱：伊在95年12月將民宿
      上鎖過，當時是因伊一直找不到丁○○，所以去民宿找看
      看，發現裡面有一位菲藉外傭，伊始知丁○○頂讓經營權
      予他人，伊即將房屋鎖上等語；參諸被告丁○○上開承諾
      之「否則丙○○即時終止房屋租賃契約，並不得任意搬走
      屋內任何物品，不得任意頂讓他人」等事項，若未遵守，
      足以導致房東收回房屋、禁止使用屋內一切物品等嚴重影
      響民宿經營之後果，衡情一般人當不可能在知悉有上開承
      諾事項之情形下，仍貿然出資買受民宿經營權而自貽伊戚
      等情，足認告訴人林孟宗於95年10月20日向被告丁○○買
      受民宿經營權時，對上開被告丁○○向丙○○承諾之事項
      ，應無所悉。被告丁○○辯稱：訂約時有告訴乙○○說房
      東不願意伊把店盤給別人云云，不足採信。
（四）綜上各情以觀，被告丁○○於95年10月2日即向丙○○承
      諾上開事項，嗣竟於95年10月20日與不知情之告訴人林孟
      宗另訂移轉經營權之契約，並已取得90萬元，顯有為求出
      脫經營權以取得資金而刻意隱瞞足以動搖林孟宗訂約意願
      之上開承諾事項之詐欺情事，事證明確，被告犯行堪以認
      定。
三、按刑法第339條之詐欺罪，其成立固以行為人有施用詐術之
    行為為必要，然所謂詐術行為，不以積極之語言、文字、肢
    體、舉動或兼有之綜合表態等為限，其因消極之隱瞞行為，
    致使被害人陷於錯誤，亦包括在內，最高法院90年度台上字
    第7781號判決參照）。本件被告刻意隱瞞其對案外人丙○○
    之承諾事項，使告訴人林孟宗陷於錯誤而與之締約，詐得90
    萬元，核其所為，係犯刑法第339條第1項詐欺取財罪。又告
    訴人另指稱：伊接手之民宿因房屋有違建情形致無法申請營
    業執照，因認被告丁○○關於此部分亦有詐欺情事，惟查此
    部分詐欺情事除未據起訴外，且經查尚乏證據足資證明被告
    丁○○有明知不得申請執照（如已申請過而遭退件）而仍刻
    意隱瞞之情事，此部分尚無構成詐欺罪之餘地，併此敘明。
    爰審酌被告現罹患乳癌，境況堪憐，惟其詐得90萬元，金額
    非低等一切情況，量處被告有期徒刑10月。又被告犯罪係在
    96年4月24日以前，合於中華民國96年罪犯減刑條例之減刑
    規定，依該條例第2條第1項第3款、第9條，應減其刑2分之
    1至有期徒刑5月，並諭知易科罰金之折算標準。
據上論斷，應依刑事訴訟法第299條第1項前段，刑法第339條第1
項、第41條第1項前段，刑法施行法第1條之1，中華民國96年罪
犯減刑條例第2條第1項第3款、第9條，判決如主文。
本案經檢察官甲○○到庭執行職務。
中    華    民    國    98    年    9     月    17    日
                  刑事庭  審判長法  官  管安露
                                法  官  李宛玲
                                法  官  陳順輝
以上正本證明與原本無異。
如不服本判決應於收受判決後10日內向本院提出上訴書狀，並應
敘述具體理由；其未敘述上訴理由者，應於上訴期間屆滿後20日
內向本院補提理由書（均須按他造當事人之人數附繕本）「切勿
逕送上級法院」。
中    華    民    國    98    年    9     月    17    日
                                書記官  王耀煌
附錄本案論罪科刑法條：
第339條第1項
意圖為自己或第三人不法之所有，以詐術使人將本人或第三人之
物交付者，處5年以下有期徒刑、拘役或科或併科1千元以下罰金
。


司法院資訊處製作；財團法人民間司法改革基金會備份。
